【裁判字號】    96,苗簡,735
【裁判日期】    970320
【裁判案由】    侵權行為損害賠償
【裁判全文】
臺灣苗栗地方法院民事簡易判決         96年度苗簡字第735號
原      告  新安東京海上台北保險股份有限公司
法定代理人  己○○
訴訟代理人  甲○○
            丁○○
被      告  丙○○
訴訟代理人  戊○○
            乙○○
上列當事人間請求侵權行為損害賠償事件，本院於民國97年3 月
6 日言詞辯論終結，判決如下：
    主  文
被告應給付原告新臺幣壹拾玖萬貳仟壹佰貳拾肆元，及自民國九
十六年十月二十七日起至清償日止，按年利率百分之五計算之利
息。
原告其餘之訴駁回。
訴訟費用新臺幣參仟參佰壹拾元由被告負擔百分之六十五，餘由
原告負擔。
本判決原告勝訴部分得假執行。
    事實及理由
一、原告起訴主張：被告駕駛車牌號碼0702-DQ 號自用小客車，
    於民國95年7 月29日12時55分許，行經苗栗縣竹南鎮○○里
    ○○路與西濱公路連絡道路口，因駕駛不慎，撞及由原告所
    承保訴外人即被保險人曾玉茗所有，而由訴外人鍾坤飛駕駛
    之車牌號碼9677-KP 號自用小客貨車（下稱系爭車輛），造
    成系爭車輛失控側翻撞擊沿公義路由南往北方向至左轉專用
    道欲左轉之訴外人陳志強所駕駛之車號FL-8445 號自小客貨
    車，致系爭車輛損壞，經匯豐汽車股份有限公司頭份分公司
    以新臺幣（下同）300,724 元修繕完畢，其中零件費223,72
    4 元，工資77,000元，原告已全數理賠，爰依侵權行為之法
    律關係及保險法第53條之規定，代位被保險人提起本件訴訟
    。並聲明：被告應給付原告300,724 元，及自起訴狀繕本送
    達翌日起至清償日止，按年利率5 ％計算之利息。
二、被告則以：就臺灣省竹苗區車輛行車事故鑑定委員會鑑定意
    見書（下稱系爭鑑定意見書）已聲請覆議，被告當時並未闖
    紅燈，應無須負損害賠償責任；倘覆議結果與初步鑑定意見
    相同，被告願與原告和解。並聲明：原告之訴駁回。
三、查原告主張被告於95年7 月29日12時55分許，駕駛其所有車
    輛行經苗栗縣竹南鎮○○里○○路與西濱公路連絡道路口，
    與由原告所承保由訴外人鍾坤飛駕駛之系爭車輛發生碰撞，
    致系爭車輛受損，其後以300,724 元修繕完畢，其中零件費
    為223,724 元，工資為77,000元，原告業已理賠保險金予被
    保險人曾玉茗之事實，業據其提出行車執照、駕駛執照、車
    損照片、理賠計算書、估價單及統一發票等件為證，且經本
    院向苗栗縣警察局竹南分局調閱本件道路交通事故現場圖、
    調查報告表(一)(二)、談話紀錄表及現場照片核閱無誤，且為被
    告所不爭執，自堪信為真實。
四、按因故意或過失，不法侵害他人之權利者，負損害賠償責任
    。汽車、機車或其他非依軌道行駛之動力車輛，在使用中加
    損害於他人者，駕駛人應賠償因此所生之損害，民法第184
    條第1 項前段及第191 條之2 前段分別定有明文。查依現場
    照片、談話記錄表、道路交通事故現場圖所示，被告行向之
    紅綠燈號誌，確實未運作；惟被告行經雙向6 車道之大交岔
    路口，本應減速慢行，作隨時臨時停車之準備，又其行駛於
    西濱公路聯絡道路上，於能清楚看見公義路左右兩側車輛行
    駛方向之遠端號誌運作情況時，仍應注意依號誌指示行駛，
    且其並無不能注意之因素，竟疏未注意車前狀況，未隨時採
    取必要之安全措施，而與依綠燈號誌指示行駛之系爭車輛發
    生撞擊，其有過失甚明。而當時系爭車輛行駛方向為綠燈號
    誌，鍾坤飛依綠燈號誌指示行駛，於南下車道上路權優先，
    難以預判斯時右側適有被告駕駛車輛至事故路口，實難防範
    ，堪認鍾坤飛就本件事故之發生並無過失；而陳志強駕駛自
    小客貨車沿公義路由南往北方向至左轉專用道待轉，於北上
    車道路權優先，突遭鍾坤飛駕駛系爭車輛與被告駕駛之自小
    客貨車發生碰撞後翻覆撞擊，亦難以防範，就本件事故之發
    生亦無過失可言；而本件經本院函請臺灣省竹苗區車輛行車
    事故鑑定委員會鑑定結果，亦認被告駕駛行經部分號誌不正
    常運作路口未注意左右依綠燈號誌指示行駛之車輛為肇事原
    因，鍾坤飛駕駛措手不及無肇事因素，陳志強駕駛停車待轉
    被撞無肇事因素，有該會97年2 月18日函及鑑定意見書在卷
    為憑，堪認被告就本件事故之發生應負全部過失責任，就系
    爭車輛之所有人負損害賠償之責。
五、又按物被毀損者，被害人依民法第196 條請求賠償物被毀損
    所減少之價額，得以修復費用為估定之標準，但以必要者為
    限，例如修理材料以新品換舊品，應予折舊（參照最高法院
    77年度第九次民事庭會議決議）。原告主張系爭車輛受損，
    共支出修車費300,724 元，包括工資77,000元、零件223,72
    4 元，業據其提出估價單及統一發票為證。次查，依原告所
    提系爭車輛行車執照觀之，該車為西元2005年2 月出廠，至
    本件車禍發生之95年7 月29日止，已使用1 年6 月（未滿1
    月，以1 月計）。又依行政院所頒「固定資產耐用年數表」
    及「固定資產折舊率表」規定，自用小客車之耐用年數為5
    年，以定率遞減法計算，每年折舊為369/1000，則原告請求
    之零件材料費223,724 元，其折舊額為108,600 元【計算式
    ：223,724 ×0.369 ＝82,554，（223,724 －82,554）×
    0.369 ×6/12＝26,046，82,554＋26,046＝108,600 ，元以
    下四捨五入】，扣除折舊後，原告得請求之零件材料費為11
    5,124 元（223,724-108,600=115,124） ，加上工資77,000
    元，合計192,124 元。是原告得請求系爭車輛修理費共為19
    2,124 元。
六、再按被保險人因保險人應負保險責任之損失發生，而對第三
    人有損害賠償請求權者，保險人得於給付保險金後代位行使
    被保險人對於第三人之請求權，保險法第53條第1 項前段定
    有明文。此項法定代位權之行使，有債權移轉之效果，故於
    保險人給付賠償金額後，被保險人對於第三人之請求權即移
    轉於保險人（最高法院著有69年度台上字第923 號判決足資
    參照）。本件原告已依保險契約之約定賠付被保險人曾玉茗
    系爭車輛之修理費300,724 元等情，有原告提出之理賠計算
    書及統一發票在卷可考，揆諸前揭說明，其自得代位行使被
    保險人對被告之損害賠償請求權。惟損害賠償祗應填補被害
    人實際損害，保險人代位被害人請求損害賠償時，依保險法
    第53條第1 項規定，如其損害額超過或等於保險人已給付之
    賠償金額，固得就其賠償之範圍，代位請求賠償，如其損害
    額小於保險已給付之賠償金額，則保險人所得代位請求者，
    應祗以該損害額為限，最高法院65年台上字第2908號判例亦
    可參照。本件原告固依其與被保險人曾玉茗間之保險契約，
    賠付曾玉茗300,724 元，然被保險人曾玉茗所得請求被告賠
    償之必要修復費用僅為192,124 元，已如前述，依前揭說明
    ，原告所得代位被保險人向被告請求之損害額，亦應以192,
    124 元為限。
七、綜上所述，原告依侵權行為及保險代位之法律關係，請求被
    告給付192,124 元，及自起訴狀繕本送達翌日即96年10月27
    日起至清償日止按年利率5 ％計算之法定遲延利息，為有理
    由，應予准許，逾此部分之請求，即屬無據，應予駁回。
八、本件事證已臻明確，兩造其餘攻擊防禦方法及舉證，對本件
    判決之結果均不生影響，爰不予一一論述，附此敘明。
九、本件係關於財產權之訴訟其標的金額在500,000 元以下之簡
    易訴訟程序，本院就原告勝訴部分，應依民事訴訟法第389
    條第1 項第3 款規定，依職權宣告假執行。
十、據上論結，本件原告之訴為一部有理由，一部無理由，依民
    事訴訟法第436 條第2 項、第79條、第389 條第1 項第3 款
    ，判決如主文。
中    華    民    國    97    年    3     月    20    日
                苗栗簡易庭法  官  曾明玉
以上正本係照原本作成。
如對本判決上訴，須於判決送達後20日內向本院提出上訴狀。
                        書記官  黃麗靜
中    華    民    國    97    年    3     月    20    日


司法院資訊處製作；財團法人民間司法改革基金會備份。
